臺灣高等法院刑事判決
109年度上訴字第4122號
上  訴  人  
即  被  告  許三助


指定辯護人  本院公設辯護人陳德仁
上列上訴人因傷害致重傷案件，不服臺灣臺北地方法院108年度
訴字第479號，中華民國109年9月17日第一審判決（起訴案號：
臺灣臺北地方檢察署108年度調偵字第1346號），提起上訴，本
院判決如下：
    主  文
原判決撤銷。
許三助犯傷害致重傷罪，處有期徒刑參年。
扣案之折疊刀壹把及折疊刀套子壹個均沒收。
    事  實
一、許三助與賴重光為房東房客關係，許三助於民國107年9月13
    日前去向賴重光收取房租並邀飲宴，賴重光則邀友人周之孟
    一同前往，三人於同日22時許，先在臺北市萬華區華西街之
    某KTV飲酒，再一同至新北市○○區○○路000號卡拉OK店（下稱
    卡拉OK店）飲酒，於翌（14）日4時許，由許三助結帳後，
    許三助、賴重光、周之孟一同搭蕭炳原所駕駛之車牌號碼00
    0-00號營業小客車（下稱本案計程車）離開卡拉OK店，周之
    孟先在新北市新店區之五峰國中下車後，賴重光、許三助分
    別坐在駕駛座後方、副駕駛座後方，蕭炳原要送許三助返回
    其位於新北市新店區安和路之住處路程中，許三助向蕭炳原
    指引駕駛路線，致蕭炳原在新北市新店區安和路附近繞圈，
    賴重光見狀介入指引蕭炳原駕駛路線，許三助因賴重光介入
    其下車地點，意見不合致心生不滿，即堅持在新北市○○區○○
    街00號下車，嗣於同日4時30分許，許三助雖有飲用酒類，
    但尚未影響其辨識行為或依其辨識而行為之能力，主觀上雖
    疏未預見，但依一般正常人之生活經驗，客觀上可預見以折
    疊刀朝人體上半身攻擊，稍有不慎，極有可能傷及人之上半
    身肢體，導致毀敗或嚴重減損一肢以上機能之重傷結果，竟
    基於傷害之犯意，趁本案計程車暫停在上址前下車，賴重光
    前來攙扶之際，以其隨身攜帶放置於腰間之折疊刀，朝賴重
    光之右胸部、左下腹部、右下腹部、左手臂接續各刺一刀（
    共4次)，致賴重光受有腹部及小腸穿刺傷、傷口感染併小腸
    皮膚廔管、右胸部穿刺傷、左手臂撕裂傷併尺神經斷裂之傷
    害，左手臂之傷勢於術後，無復原可能，受有嚴重減損左上
    肢機能之重傷害結果。
二、案經賴重光訴由新北市政府警察局新店分局報告臺灣臺北地
    方檢察署檢察官偵查起訴。
    理  由
壹、程序部分：
　　按被告以外之人於審判外之陳述，雖不符刑事訴訟法第159
    條之1至第159條之4之規定，而經當事人於審判程序同意作
    為證據，法院審酌該言詞陳述或書面陳述作成時之情況，認
    為適當者，亦得為證據；當事人、代理人或辯護人於法院調
    查證據時，知有第159條第1項不得為證據之情形，而未於言
    詞辯論終結前聲明異議者，視為有前項之同意，同法第159
    條之5第1項、第2項有明文規定。查本判決下列認定事實所
    引用之本院作為得心證依據之被告以外之人於審判外陳述，
    經本院審理時逐項提示，被告、檢察官及辯護人均不爭執證
    據能力，且未於言詞辯論終結前聲明異議，視為同意作為證
    據，本院審酌各項證據作成時之狀況，尚無違法取得證據及
    證明力明顯過低等瑕疵，且與本案待證事實間具有相當關聯
    ，作為證據充足全案事實之認定，應屬適當，依刑事訴訟法
    第159條之5第1項規定，均有證據能力。本判決下列認定事
    實所引用之其餘證據，均經依法踐行調查證據程序，亦無違
    法取得、不得作為證據之情形或顯有不可信之情況，且均與
    本案具關連性，認以之作為證據應屬適當，故揆諸上開規定
    ，認上揭證據資料均有證據能力。
貳、實體部分：
一、本案認定犯罪事實所憑之證據及理由：
　　訊據被告固坦承於上開時間、地點，以折疊刀朝告訴人賴重
    光（下稱告訴人）揮刺，致告訴人受有上開傷害，惟矢口否
    認有何傷害故意，辯稱：當時我喝醉，無意識才傷害告訴人
    云云。辯護人辯稱：被告案發後下午3時許左右醒來，至告
    訴人租屋處時，告訴人亦稱被告當時表情也很驚訝，不知會
    發生如此事情，足證被告行為時確實已因飲酒酩酊不醒人事
    而自陷於精神障礙或心智缺陷狀態，其理解判斷能力應有所
    受損，其辨識行為違法或依其辨識而行為之能力有所欠缺情
    形，請依刑法第19條規定減輕其刑；而關於預見可能性部分
    ，被告並無相關暴力行為之前科紀錄可稽，自難認被告有所
    謂不確定故意或有認識及無認識之過失可言云云。惟查：
（一）被告與告訴人為房東房客關係，被告、告訴人賴重光及友
      人周之孟於上開時間、地點一同飲酒，被告於107年9月14
      日4時30分許，在新北市○○區○○街00號前，持折疊刀朝賴
      重光之右胸部、左下腹部、右下腹部、左手臂揮刺各刺一
      刀，致賴重光受有腹部及小腸穿刺傷、傷口感染併小腸皮
      膚廔管、右胸部穿刺傷、左手臂撕裂傷併尺神經斷裂之傷
      害，業據被告於原審中自承在卷（見原審卷58至59、400
      至401、504至506頁），核與告訴人、證人蕭炳原、周之
      孟於偵查及原審中證述情節相符（見偵卷第11至23頁，調
      偵卷第15至16、29至31頁，原審卷第287至303、489至511
      頁），復有天主教耕莘醫療財團法人耕莘醫院（下稱耕莘
      醫院）107年10月18日診斷證明書、手術記錄、耕莘醫院1
      08年8月19日耕醫病歷字第1080007039號函暨檢附告訴人
      之病歷資料影本、自願受搜索同意書、新北市政府警察局
      新店分局扣押筆錄、扣押物品目錄表、新北市政府警察局
      新店分局108年12月9日新北警店刑字第1083774828號函暨
      檢附拍攝照片、簡易現場圖、房屋租賃契約書、折疊刀之
      勘驗照片等件在卷可稽（見偵卷第25至31、49至59、65至
      67頁，原審卷第165至216、405至413頁），暨折疊刀1把
      暨其刀套1個扣案可資佐證，首堪認定。
（二）告訴人於原審中證稱：當天在新店喝酒開兩瓶威士忌，第
      二瓶沒有喝完，酒寄在店家，錢是被告付的，店家到我們
      這桌買單，被告就從包包裡拿錢付帳。因為被告住○○○路0
      段000號，我想說被告應該是在那個地方下車，但後來為
      何在安民街下車，好像是被告要求本案計程車在那下車，
      過程中我也有跟司機說在哪裡下車，我和被告不算因為下
      車地點有發生爭執，但我向被告說，你住那裡，為何不在
      那裡下車，被告自己跟司機說了一個地點，我也跟司機說
      了一個地點，應該是被告堅持才會在被告講的地點讓被告
      下車，我只記得下車地點不是在安和路上等語（見原審卷
      第496至499頁）；證人即本案計程車司機蕭炳原於原審中
      證稱：當天我載三位客人，第一個是在五峰國中下車，下
      車地點是下車的人告訴我的，第二個說不清楚，光在安和
      路就繞了很多圈，前面繞路是因為被告跟我講的地方都不
      對，告訴人中間有跟我講過被告的店的地方，但也不是那
      個地方，實際上都是被告跟我指路說要在那邊停，計程車
      車資才會跳錶到新臺幣（下同）400多元等語（見原審卷
      第287至303頁）；證人周之孟於原審中證述：我們喝酒氣
      氛很好，我與許三助第一次認識，認識敬酒，也很平和，
      賴重光與許三助在喝酒過程中都沒有發生口角等語（見原
      審卷第491至492頁），可知被告、告訴人及證人周之孟三
      人於飲酒過程中並未發生衝突，氣氛良好，直至被告、告
      訴人及證人周之孟三人搭乘本案計程車離開卡拉OK店，在
      證人周之孟先於新北市新店區之五峰國中下車後，被告與
      告訴人二人方因被告應在何地點下車，各自有意見，以致
      使被告心生不滿下，在未到達被告位於新北市新店區安和
      路之住處前，即要求在本案行為地即新北市○○區○○街00號
      下車而為本案犯行，堪可認定。
（三）按稱重傷者，謂下列傷害：一、毀敗或嚴重減損一目或二
      目之視能。二、毀敗或嚴重減損一耳或二耳之聽能。三、
      毀敗或嚴重減損語能、味能或嗅能。四、毀敗或嚴重減損
      一肢以上之機能。五、毀敗或嚴重減損生殖之機能。六、
      其他於身體或健康，有重大不治或難治之傷害，刑法第10
      條第4項定有明文。又刑法第10條第4項第4款所謂毀敗或
      嚴重減損一肢以上之機能，其究否已達毀敗或嚴重減損一
      肢以上之機能之程度，有無恢復之可能，應以現在一般之
      醫療水準為基礎，佐以傷害後之現狀加以判斷。查告訴人
      所受上開傷勢，經原審函詢耕莘醫院就告訴人傷勢復原情
      形，該院函復略以：…二、就「腹部及小腸穿刺傷」、「
      傷口感染併小腸皮膚廔管」、「右胸部穿刺傷」、「左手
      臂撕裂傷」目前皆已復原至日常生活可自理之狀態。三、
      腹部及小腸穿刺傷在受傷當下有危及生命之情況，經緊急
      手術才救回一命；術後併發小腸皮膚廔管，目前已復原，
      對當下消化機能無嚴重影響，但可能造成腹部沾黏、腸阻
      塞，影響長期生活品質。四、108年3年4日神經電學檢查
      結果：左手尺神經檢查無反應，為完全損傷恢復不易，左
      手肌肉萎縮，關節角度病歷無詳細記載；建議由醫學中心
      之職業醫學科重新評估功能減損情形等語，有耕莘醫院10
      8年12月18日耕莘（安）醫事字第1080010888號函在卷可
      稽（見原審卷第339至340頁）。並經原審就告訴人之左手
      臂傷勢復原情形，另函請國立臺灣大學附設醫院（下稱臺
      大醫院）鑑定，該院鑑定意見略以：一、告訴人左手臂撕
      裂傷併尺神經斷裂於108年4月24日尺神經修補術後，目前
      傷口已癒合，惟尺神經功能尚未恢復，左手無名指、小指
      麻木無感覺，左手較無力（手指無法夾緊、張開、大拇指
      無法和小指對掌動作，握力較差）。……三、告訴人因尺神
      經功能沒有恢復，已達嚴重減損機能，……四、因告訴人的
      左手臂撕裂傷已嚴重減損左上肢機能，應已達重傷害程度
      。五、告訴人於107年9月14日發生事故，經新店耕莘醫院
      診斷有「左手臂撕裂傷」等問題。依法院所提供之書面資
      料及告訴人於109年5月25日與6月17日至臺大醫院到院評
      估，參考美國醫學會永久障害評估指引，針對告訴人目前
      遺存之穩定傷病，評估結果：左手臂撕裂傷、併尺神經斷
      裂，依臺大醫院109年6月1日神經傳導暨肌電圖檢查顯示
      有左手尺神經嚴重感覺及運動功能受損，評估其上肢障害
      比例為43%，合於全人障害比例為26%，即勞動能力減損比
      例為26%等情，有臺大醫院109年6月30日以校附醫秘字第1
      090904153號函暨檢附受理院外機關鑑定/查詢案件回復意
      見表在卷可參（見原審卷第441至443頁）；又參以告訴人
      於原審證稱：左手只有大姆指正常轉動，後面四隻手指沒
      有辦法靈活合併、張合，左手之中指、無名指、小指，半
      個手掌，手心、手背沒有知覺等語（見原審卷第497頁）
      ，可知告訴人之「腹部及小腸穿刺傷」、「傷口感染併小
      腸皮膚廔管」、「右胸部穿刺傷」均已復原，至左手臂撕
      裂傷之傷口雖已癒合，惟尺神經功能並未恢復，且依現今
      左手臂遺存之穩定傷病，經鑑定結果尚有左手尺神經嚴重
      感覺及運動功能受損情形，其上肢障害比例已達43%，且
      左手掌已無法張合，喪失手部功能，無恢復可能，受有嚴
      重減損一肢之機能之重傷結果，已達刑法第10條第4項第4
      款「嚴重減損一肢以上之機能」之重傷害程度無訛。
（四）按加重結果犯以行為人對於加重結果之發生在客觀上能預
      見而不預見者為要件，亦即行為人僅對基本行為所犯之輕
      罪有認識，對加重結果無認識，惟對加重結果，在客觀情
      形一般人能預見者為要件。刑法第277條第2項後段之傷害
      致重傷罪，係對於犯傷害罪致發生重傷結果所規定之加重
      結果犯，依刑法第17條之規定，以客觀上行為人能預見其
      重傷結果之發生而主觀上不預見為要件（最高法院90年度
      台上字第4112號判決意旨參照）。查被告於原審自陳：我
      案發當天使用的刀具，因我會隨身攜帶刀具用於將燈具封
      箱膠帶拆除，避免徒手拆除將紙箱破壞等語（見原審卷第
      401頁），並經原審當庭勘驗扣案之折疊刀係可收折，收
      折後全長11公分，展開後為19公分、刀長8公分、刀鋒材
      質為金屬、尖頭、鋒利等情，且將勘驗折疊刀及刀套拍照
      ，有原審勘驗筆錄、照片在卷可稽（見原審卷第401至413
      頁），是被告以扣案之折疊刀，朝告訴人身體上半身揮刺
      ，且所使用折疊刀係其平時使用，可供拆除膠帶之鋒利刀
      具，所實施之普通傷害行為，當然可能導致告訴人受傷，
      被告對此自當有所認識，竟仍決意實行，顯然有意使其發
      生，足認其主觀上有普通傷害之故意。衡諸被告與告訴人
      並無深仇大恨，又非刻意準備刀具預謀下所為，起因係為
      搭乘本案計程車下車地點有意見不同情形，難認被告有何
      重傷害之犯罪故意，告訴人之重傷害結果，應非被告之本
      意。然身體上之胸腔、腹腔內具有人體重要之臟器，甚為
      脆弱，且朝被害人之人體上半身揮刺時，被害人自當為保
      護身體而先徒手抵擋防禦，行為人稍有不慎，即可能導致
      手臂之傷害，進而造成肌肉、神經斷裂使手部機能嚴重減
      損，足以造成重傷結果，此在一般情狀下均會產生相同之
      結果，屬於一般人社會生活經驗中，客觀上所能預見之事
      ，被告為智識正常之成年人，猶以扣案之折疊刀刀鋒刺向
      告訴人之身體上半身，導致告訴人之左手臂撕裂傷併尺神
      經斷裂，在客觀上顯有預見重傷結果之可能性。被告主觀
      上雖疏未預見，但仍應就告訴人所受重傷害之加重結果，
      負傷害致重傷之罪責至明。
（五）按犯罪行為人刑事責任能力之判斷，以行為人理解法律規
      範，認知、辨識行為違法之意識能力，及依其認知而為行
      為之控制能力二者，為關鍵指標；且刑事責任能力之有無
      ，應本諸「責任能力與行為同時存在原則」，依行為時之
      精神狀態定之。是行為人有足以影響意識能力與控制能力
      之精神障礙或其他心智缺陷等生理原因之存在，是否已致
      使行為人意識能力與控制能力有刑法第19條所規定得據以
      不罰或減輕其刑之欠缺或顯著減低等情形，既依犯罪行為
      時狀態定之，自應由法院本其調查證據之結果，加以判斷
      。查證人周之孟雖於原審中證稱：我認為被告走路已經不
      穩、搖晃，沒有平衡感，他肢體控制能力不好，就是茫等
      語（見原審卷第493頁），惟證人周之孟尚證稱：從卡拉O
      K店離開時，是由被告買單，被告身上有一個包包，從包
      包拿出皮夾付現，搭乘本案計程車期間，沒有講誰要付計
      程車資，我認為後下車的人要買單，被告與告訴人住同一
      個地區，不是被告就是告訴人買單等語（見原審卷第490
      至496頁），證人蕭炳原於原審證稱：計程車車資400多元
      ，因為告訴人說身上沒有錢，告訴人跟被告拿500元，在
      被告下車前就先給我了，被告下車後，告訴人去攙扶被告
      時，就為被告捅了，我看到之後，我車子就往前開，開了
      差不多有6、7台車的距離就停下來，這時候我看到被殺的
      告訴人往我的車子跑過來，殺人的這個又追上來，之後被
      告沒有繼續往前追，我就有停下來，讓被捅的告訴人上車
      等語（見原審卷第299至303頁），核與告訴人於原審證稱
      ：被告下車前，被告有與我及司機簡單對話，被告要下車
      時，從包包裡拿500元給司機，因沒有零錢，被告就拿了5
      00元，我沒有注意到跳錶，就直接拿500元給司機等語（
      見原審卷第499頁），可知被告離開卡拉OK店時，尚有意
      識能力，依己意拿取包包內之現金支付卡拉OK店消費之費
      用，且在計程車上，被告亦有意識能力告知下車地點及自
      行依錶載金額確認車資拿取足額現金交由告訴人進行付款
      甚明。復依被告於原審自陳：折疊刀的刀套係專供本案折
      疊刀使用，本案的折疊刀當天是放在我腰帶上等語（見原
      審卷第504頁），經原審勘驗扣案之折疊刀係可收折，收
      折後全長11公分，展開後為19公分，折疊刀收折後係完全
      折入刀柄內，僅有折疊刀之刀背露出刀柄之凹槽，需輔以
      指部動作方可將折疊刀展開等情，有原審勘驗筆錄、照片
      在卷可稽（見原審卷第401至413頁），則被告下車後尚能
      自腰間解開刀套取出折疊刀，再輔以手部細部動作，將完
      全收折在刀柄內之折疊刀展開，且以折疊刀接續4次刺向
      告訴人，依被告攻擊部位均特定於人體上半身，行為後告
      訴人欲躲避被告逃離現場，被告亦能分辨告訴人逃離方向
      ，依其判斷朝向告訴人所在位置追逐等情，依上所述，顯
      見被告於案發當時之精神狀況及意識應具備依其辨識而為
      行為之能力，尚無辨識行為能力欠缺或顯著減低之情事，
      被告所為犯行應係基於自主意識下所為，當具有傷害故意
      甚明。至被告於本院審理供稱：我之前頭有撞到顱內出血
      ，2年前，僅就診動脈栓篩，精神部分沒有就醫，以前沒
      有撞到喝酒會比較清楚，撞到之後喝多了，整個人會容易
      醉，我們就喝兩個地方，那時候兩個地方喝威士忌太多，
      茫了，所以回來的事變得不清楚等語（見本院卷第98頁）
      ，惟其於案發前2年間並未因其受傷而有精神疾病就診，
      且案發前能自行至告訴人住處收取房租，確認金額，尚難
      認其先前受傷致其受有精神障礙之情形。末查，被告於案
      發前明知自身飲用酒類將影響其個人之精神意識狀態，則
      被告於飲酒過量之影響下，縱有可能影響其辨識行為違法
      之能力，應認其係自行飲酒而自陷於類似精神障礙狀態，
      屬原因自由行為，依刑法第19條第3項之規定，不適用同
      條第1、2項規定免除或減輕其刑責。至告訴人於偵訊及原
      審所證於翌日被告至其住處時發現其受傷情形，係因其被
      被告拿小刀刺了4刀，其跑回計程車，由計程車送其回住
      處，其未前住派出所報案，決定先檢視傷勢做簡單清潔，
      因身體很累，打算先休息，後來是租屋處其他房客看到有
      血跡沿路到其房間，所以通知房東即被告，被告就在當天
      下午3時許到其房間探視，當時其已經很不舒服，被告就
      帶其去就醫，之後就開刀。當下被告有跟其說其不知道昨
      天發生什麼事，當下他很驚訝，說喝太多沒有印象等情（
      見偵卷第102頁、原審卷第291、297頁），惟被告辯稱酒
      後不知自己所為何事云云；辯護人辯稱以被告行為當時因
      飲酒受酒精影響，致不能辨識其行為違法，或有辨識能力
      欠缺、顯著降低之情形云云，並不足採，告訴人上開證詞
      尚不能據為免責或減輕其刑之事由。
（六）至被告聲請精神鑑定部分，參以被告於本院中自承：我之
      前頭有撞到顱內出血，2年前，僅就診動脈栓篩，精神部
      分沒有就醫等語（見本院卷第98頁），是被告於本案發生
      前未曾因上開所述精神病狀而至醫療院所就診，且揆諸前
      揭說明，被告於案發前尚能前往告訴人租屋處收取房屋，
      嗣於飲酒後在本案計程車上仍能與司機對話、指導行車路
      線、給付車資，下車後又能分辨告訴人位置進而予以攻擊
      、追逐等情，已可排除被告行為時業已達刑法第19條第1
      項或第2項規定所指情狀，核無鑑定之必要。
（七）綜上所述，被告所辯，顯係事後卸責推諉之詞，並無可採
      ，本案事證明確，被告傷害致重傷犯行勘以認定，應依法
      論科。
二、論罪：
（一）核被告所為，係犯刑法第277條第2項後段之傷害致重傷罪
      。被告持扣案折疊刀朝向告訴人揮刺4次之行為，係出於
      單一傷害故意，且係在密接之時、地而為，依一般社會觀
      念難以強行分開，應包括評價為一行為，而論以接續犯之
      包括一罪。偵查檢察官原係起訴被告涉犯刑法第271條第2
      項、第1項之殺人未遂罪嫌，公訴檢察官本於檢察一體，
      於108年10月31日原審中更正起訴法條為刑法第277條第2
      項後段之傷害致重傷罪嫌（見原審卷第297頁），原審復
      當庭告知被告涉犯罪名為刑法第277條第2項後段之傷害致
      重傷罪（見原審卷第399、490頁），且經本院當庭諭知被
      告，並經檢察官、被告及辯護人辯論，自應依法變更起訴
      法條。
（二）按刑法第59條規定之酌量減輕其刑，必須犯罪另有特殊之
      原因與環境，在客觀上足以引起一般同情，認為即使予以
      宣告法定最低度刑，猶嫌過重者，始有其適用。此所謂法
      定最低度刑，固包括法定最低本刑；惟遇有其他法定減輕
      之事由者，則應係指適用其他法定減輕事由減輕其刑後之
      最低度刑而言。倘被告別有法定減輕事由者，應先適用法
      定減輕事由減輕其刑後，猶認其犯罪之情狀顯可憫恕，即
      使科以該減輕後之最低度刑仍嫌過重者，始得適用刑法第
      59條規定酌量減輕其刑（最高法院100年度台上字第744 
      號判決意旨參照）。衡酌本案被告與告訴人為房東房客關
      係，因酒後意見不同，未依理性溝通解決，竟持本案折疊
      刀揮刺告訴人，致告訴人受有上開傷勢，被告所犯係刑法
      第277條第2項後段之傷害致重傷罪之法定刑為「處3年以
      上10年以下有期徒刑」，則其上開所辯部分，依刑法第57
      條就各情狀審酌即為已足，尚難認有何特殊之原因與環境
      ，在客觀上足以引起一般同情之處，自無適用刑法第59條
      規定酌減其刑之虞，應無疑義。
三、撤銷改判及科刑審酌部分：
　　原審認被告所犯事證明確，予以論罪科刑，固非無見。惟查
    ：按刑罰之量定，固屬法院自由裁量之職權行使，但刑事審
    判之量刑，在於實現刑罰權之分配的正義，故法院對科刑判
    決之被告量刑，應符合罪刑相當原則，使罰當其罪，以契合
    人民之法律感情，此所以刑法第57條明定科刑時應審酌一切
    情狀，尤應注意該條所列各款情形，以為科刑輕重之標準；
    且量刑之輕重，應受比例原則及公平原則之限制，以符罪刑
    相當之原則，否則其判決即非適法。所稱之比例原則，指行
    使此項職權判斷時，須符合客觀上之適當性、相當性與必要
    性之價值要求，不得逾越此等特性之程度，用以維護其均衡
    ；而所謂平等原則，非指一律齊頭之平等待遇，應從實質上
    加以客觀判斷，倘條件有別，應本乎正義理念，分別適度量
    處，禁止恣意為之（最高法院96年度台上字第2357號、99年
    度台上字第4568號判決意旨參照）。查案發當日下午3時被
    告至告訴人租屋處探視時，將告訴人送至天主教耕莘醫療財
    團法人耕莘醫院就醫予以手術治療等情，為被告與告訴人均
    不爭執（見原審卷第59頁），告訴人於原審亦證稱：被告騎
    乘機車來看我時，看我傷勢嚴重，後來再以9人座之汽車送
    我到醫院的；下午我醒來的時候，被告剛好到我租屋的住處
    敲門，我開門，被告騎摩托車返回住所，開車送我去醫院等
    語（見原審卷第61、291頁），依被告於原審及本院均供稱
    ：告訴人住院時，我有先給付2萬元予告訴人當作醫藥費，
    告訴人住院其每天有去看他一個星期等語（見原審卷第510
    頁，本院卷第100頁），於原審調解筆錄亦載明被告願給付3
    00萬元，惟告訴人要求450萬元且先付300萬元餘額150萬元
    一年內付清，而無法達成和解，有原審民事庭調解紀錄表在
    卷可參（見原審卷第471頁），原審未予審酌上情，就被告
    犯後態度所為量刑基礎難認妥適。被告上訴意旨仍辯稱酒後
    不知自己所為何事或請求從輕量刑云云，及辯護人主張應適
    用刑法第19條第1項、第2項規定云云，均為無理由，惟原判
    決既有上揭可議之處，即屬無可維持，自應由本院予以撤銷
    改判。爰以行為人責任為基礎，審酌被告先前並無經法院判
    決之犯罪紀錄等情，有本院被告前案紀錄表在卷可稽，素行
    尚可，然其未能理性以和平手段處事，竟一時情緒失控，以
    隨身攜帶之折疊刀揮刺告訴人身體4處，致告訴人受有上開
    之傷害，並其中腹部及小腸穿刺傷在受傷當下有危及生命之
    情況，嗣後將告訴人送至天主教耕莘醫療財團法人耕莘醫院
    就醫，並經手術治療，術後併發小腸皮膚廔管，雖幸已復原
    ，但仍可能造成腹部沾黏、腸阻塞，影響告訴人之長期生活
    品質，且告訴人之左手尺神經已完全損傷，無復原可能，受
    有嚴重減損一肢機能之重傷害結果，因而造成無法彌補之後
    果，所為非是，又被告雖於告訴人住院時給予2萬元醫藥費
    ，嗣後於原審審理期間再給付30萬元予告訴人，惟仍未與告
    訴人達成和解，或取得告訴人之諒解，兼衡被告犯罪之動機
    、目的、以折疊刀傷害告訴人之手段，自述受有高職畢業之
    教育程度、從事水電工、收入情形、已婚需扶養母親之家庭
    生活、經濟情形等一切情狀，量處如主文第2項所示之刑。
四、沒收：
    末以，扣案之折疊刀1把、折疊刀套子1個，均為被告所有，
    且折疊刀係供犯罪所用之物，折疊刀套子亦係專供收納折疊
    刀使用，業據被告自承在卷（見原審卷第401頁），核屬供
    本案犯罪所用之物，爰依刑法第38條第2項之規定沒收之。
據上論斷，應依刑事訴訟法第369條第1項前段、第364條、第299
條第1項前段、第300條，刑法第277條第2項後段、第38條第2項
，判決如主文。
本案經檢察官曾忠己到庭執行職務。
中　　華　　民　　國　　109 　年　　12　　月　　24　　日
                  刑事第十七庭審判長法　官　鄭水銓
                              　　  法　官　黃雅芬
                              　    法　官　沈君玲
以上正本證明與原本無異。
如不服本判決，應於收受送達後20日內向本院提出上訴書狀，其
未敘述上訴之理由者並得於提起上訴後20日內向本院補提理由書
（均須按他造當事人之人數附繕本）「切勿逕送上級法院」。
                                    書記官　彭于瑛
中　　華　　民　　國　　109 　年　　12　　月　　24　　日
附錄：本案論罪科刑法條全文
中華民國刑法第277條
傷害人之身體或健康者，處5年以下有期徒刑、拘役或50萬元以
下罰金。
犯前項之罪，因而致人於死者，處無期徒刑或7年以上有期徒刑
；致重傷者，處3年以上10年以下有期徒刑。